臺灣苗栗地方法院刑事判決
111年度金訴字第200號
公  訴  人  臺灣苗栗地方檢察署檢察官
被      告  黃宥朋




選任辯護人  王聖傑律師
            鄭智陽律師
上列被告因洗錢防制法等案件，經檢察官提起公訴（111年度偵
字第6460號），被告於準備程序中就被訴事實為有罪之陳述，經
本院告以簡式審判之旨並聽取當事人意見後，裁定改行簡式審判
程序，判決如下：
    主    文
黃宥朋幫助犯洗錢防制法第十四條第一項之洗錢罪，處有期徒刑
貳月，併科罰金新臺幣伍仟元，罰金如易服勞役，以新臺幣壹仟
元折算壹日。緩刑貳年，並應依本院一一一年度司刑移調字第一
八○號調解筆錄內容支付損害賠償數額，另應於判決確定日起壹
年內，接受法治教育課程貳場次，緩刑期間付保護管束。
    犯罪事實及理由
一、本案犯罪事實、證據名稱均引用檢察官起訴書之記載（如附
    件），其中犯罪事實末3行之「轉入之筆款項」應更正為「
    轉入之2筆款項」（見偵卷第21頁），證據名稱增列「被告
    黃宥朋於本院準備程序及審理中之自白」（見本院卷第42、
    51、54頁）。
二、論罪科刑：
　㈠按刑法上之幫助犯，係對於犯罪與正犯有共同之認識，而以
    幫助之意思，對於正犯資以助力，且未參與實施犯罪之行為
    者而言（最高法院88年度台上字第1270號判決意旨）。又行
    為人提供金融帳戶金融卡及密碼予不認識之人，非屬洗錢防
    制法第2條所稱之洗錢行為，不成立同法第14條第1項一般洗
    錢罪之正犯；金融帳戶乃個人理財工具，依我國現狀，申設
    金融帳戶並無任何特殊限制，且可於不同之金融機構申請多
    數帳戶使用，是依一般人之社會通念，若見他人不以自己名
    義申請帳戶，反而收購或借用別人之金融帳戶以供使用，並
    要求提供提款卡及告知密碼，則提供金融帳戶者主觀上如認
    識該帳戶可能作為對方收受、提領特定犯罪所得使用，對方
    提領後會產生遮斷金流以逃避國家追訴、處罰之效果，仍基
    於幫助之犯意，而提供該帳戶之提款卡及密碼，以利洗錢實
    行，仍可成立一般洗錢罪之幫助犯（最高法院刑事大法庭10
    8年度台上大字第3101號裁定意旨）。
　㈡查被告將本案一卡通MONEY帳戶之帳號、密碼交予真實姓名不
    詳之「愛瘋遊戲」使用，使該他人得使用本案一卡通MONEY
    帳戶收取告訴人吳瑞笙遭騙取之款項，並因款項遭轉帳一空
    而造成隱匿犯罪所得去向之結果；惟被告僅單純提供帳戶供
    人使用，且卷內亦無證據證明被告有參與詐欺取財、洗錢犯
    行之構成要件行為，應認純係出於幫助之意思而提供助力，
    依前開說明，當屬幫助犯。是核被告所為，係犯刑法第30條
    第1項前段、第339條第1項之幫助詐欺取財罪，及刑法第30
    條第1項前段、洗錢防制法第14條第1項之幫助洗錢罪。
　㈢被告以一幫助行為，同時觸犯上開2罪名，為異種想像競合犯
    ，依刑法第55條前段規定，從一重之幫助洗錢罪處斷。 
　㈣被告基於幫助之犯意而為之，為幫助犯，依刑法第30條第2項
    規定按正犯之刑減輕其刑。再按犯前2條之罪，在偵查或審
    判中自白者，減輕其刑。洗錢防制法第16條第2項定有明文
    。被告就本案幫助洗錢之犯行，業於本院坦承不諱，應依上
    開規定減輕其刑；又被告有上開刑之減輕事由，應依法遞減
    之。　　
　㈤爰審酌被告無視政府機關及傳播媒體已一再宣導勿將金融帳
    戶交予他人使用，以免遭不法之徒作為犯罪使用，僅因自身
    金錢需求，仍決意將本案帳戶提供予來路不明且無信任基礎
    之人使用，容任不詳詐騙份子使用本案帳戶遂行詐欺取財、
    洗錢等犯罪，雖被告未參與構成要件行為，亦無證據顯示已
    取得任何報酬、利益，可責性較輕，然究使詐欺取財罪者得
    以隱匿真實身分，減少遭查獲風險，並使詐騙贓款去向得以
    隱匿，助長犯罪風氣，危害治安非輕，所為應予非難；兼衡
    其素行、犯後坦承犯行之態度，並考量其本次犯罪動機、手
    段、目的、情節，及其於本院自陳高中畢業，交付本案帳戶
    時無業，目前在工廠上班，月收入約新臺幣4萬多元，收入
    需扶養父母，無房貸、車貸、信貸等家庭經濟狀況（見本院
    卷第55頁），與本案被害金額之侵害程度，及被告已與告訴
    人達成和解並依約賠償損害，告訴人於本院表示並同意給予
    緩刑（見本院卷第56、67至68頁）等一切情狀，量處如主文
    所示之刑，並就罰金刑部分諭知易服勞役之折算標準，以資
    懲儆。另被告就不得易科罰金之刑部分，仍得依刑法第41條
    第3項規定聲請易服社會勞動，附此說明。
三、緩刑：
  ㈠查被告未曾因故意犯罪受有期徒刑以上刑之宣告乙情，有臺
    灣高等法院被告前案紀錄表在卷可佐，符合刑法第74條第1
    項第1款之規定，以其正值壯年，現有正當工作，並與本案
    告訴人達成和解並按期履行賠償之態度，倘令被告入監服刑
    ，恐未收教化之效，反先受與社會隔絕及家庭經濟生活鉅變
    之害，並使告訴人之損害有難以繼續獲得填補之虞；而被告
    雖自陳尚有另一帳戶偵查中，然既屬同一交付帳戶之行為，
    僅因不同偵審機關先後偵查、起訴而未能同時審理，然此不
    利益實不應由被告承擔；又被告雖另有妨害電腦使用案件仍
    在偵查中，然仍符合刑法第74條第1項第1款之規定，均先說
    明。
  ㈡本院審酌被告因一時思慮不周，致罹刑章，經此次刑事程序
    後，應能知所警惕，如暫緩其刑之執行，使被告有在原有社
    會、家庭支持系統下改過向善之機會，並藉由緩刑期間不得
    再犯他罪之心理強制作用，防止被告再犯，暨使告訴人所受
    損害能繼續獲得填補，是本院認本次犯行所受刑之宣告，以
    暫不執行為適當，爰宣告如主文所示之緩刑，以勵自新。
  ㈢為使被告記取教訓、知法守法，以避免再犯，本院認應以命
    被告履行一定條件負擔為適當，爰依刑法第74條第2項第3款
    、第6款之規定，命被告應依本院111年度司刑移調字第180
    號調解筆錄內容按期履行賠償（此部分依刑法第74條第4項
    規定，得為民事強制執行名義），另宣告被告應於本判決確
    定之日起1年內，接受法治教育課程2場次，併依刑法第93條
    第1項第2款之規定，諭知於緩刑期間付保護管束，以期符合
    緩刑制度之目的。倘被告違反上開所定負擔（即：按期賠償
    告訴人或未完成法治教育課程），或有符合刑法第75條、第
    75條之1第1項各款規定之事由，檢察官將得依法聲請撤銷緩
    刑之宣告，併此敘明。
四、沒收：
　㈠本案並無事證足認被告有因交付本案帳戶實際取得何報酬或
    利益，故不予沒收犯罪所得。另按幫助犯僅係基於幫助之犯
    意，對於犯罪構成要件以外之行為為加工，與正犯之間並無
    共同犯罪之意思，自不適用共同正犯間之責任共同原則，對
    於正犯所有供犯罪所用之物或犯罪所得之物，勿庸併為沒收
    之宣告(最高法院103年度台上字第4201號判決意旨)，是被
    告所幫助之詐騙份子向本案告訴人為詐欺取財所得之款項，
    無庸於本案對被告諭知沒收或追徵，附此說明。
　㈡再按犯第14條之罪，其所移轉、變更、掩飾、隱匿、收受、
    取得、持有、使用之財物或財產上利益，沒收之。洗錢防制
    法第18條第1項前段固有明文。惟被告既非實際上轉匯款項
    之人，無掩飾詐騙贓款之犯行，尚非洗錢防制法第14條第1
    項之正犯，自無上開條文適用，附此說明。
據上論斷，應依刑事訴訟法第273條之1第1項、第299條第1項前
段、第310條之2、第454條第2項，判決如主文。　　
本案經檢察官徐一修提起公訴，檢察官吳宛真到庭執行職務。
中　　華　　民　　國　　111 　年　　12　　月　　21　　日
                  刑事第一庭  法  官  顏碩瑋
以上正本證明與原本無異。　　　　　　　　　　　　　　　　如不服本判決應於收受判決後20日內向本院提出上訴書狀，並應敘述具體理由。其未敘述上訴理由者，應於上訴期間屆滿後20日內向本院補提理由書(均須按他造當事人之人數附繕本)「切勿逕送上級法院」。告訴人或被害人如對本判決不服者，應具備理由請求檢察官上訴，其上訴期間之計算係以檢察官收受判決正本之日期為準。　　　　　　　　　　　　　　　　　　　　　　　　　　　　　　　　　　　      書記官　葉靜瑜　　　　　
中　　華　　民　　國　　111 　年　　12　　月　　21　　日
附錄本案論罪科刑法條全文：
中華民國刑法第30條
幫助他人實行犯罪行為者，為幫助犯。雖他人不知幫助之情者，
亦同。
幫助犯之處罰，得按正犯之刑減輕之。
中華民國刑法第339條
意圖為自己或第三人不法之所有，以詐術使人將本人或第三人之
物交付者，處 5 年以下有期徒刑、拘役或科或併科 50 萬元以
下罰金。
以前項方法得財產上不法之利益或使第三人得之者，亦同。
前二項之未遂犯罰之。
洗錢防制法第14條
有第二條各款所列洗錢行為者，處 7 年以下有期徒刑，併科新
臺幣 5 百萬元以下罰金。
前項之未遂犯罰之。
前二項情形，不得科以超過其特定犯罪所定最重本刑之刑。